臺灣高等法院民事裁定
110年度抗字第411號
抗  告  人  楊鈞翔  
上列抗告人因與相對人于百齡等人間聲請支付命令事件，聲明異
議，對中華民國109年11月30日臺灣士林地方法院109年度事聲字
第92號裁定提起抗告，本院裁定如下：
    主  文
抗告駁回。
抗告費用由抗告人負擔。
    理  由
一、本件抗告人於109年12月10日提出民事聲請狀，雖請求「更
    正」原法院109年度事聲字第92號裁定（下稱原裁定），惟
    其已指明原裁定違背法令，核其真意應為聲明不服，提起抗
    告，先予敘明。
二、聲請及抗告意旨略以：伊向原法院聲請發支付命令（案號：
    109年度司促字第14228號）後，已聲請原法院承辦司法事務
    官迴避，並具狀陳明將待該司法事務官迴避後才繳納支付命
    令聲請費新臺幣（下同）500元（下稱系爭費用），詎該司
    法事務官逕以伊未繳裁判費為由，駁回伊之聲請（下稱原處
    分），伊不服於109年11月4日提出異議，復經原法院於同年
    月30日以原裁定予以駁回，爰提起抗告，求為廢棄原裁定及
    原處分等語。
三、按民事訴訟法第240條之4第1項本文、第2、3項規定，當事
    人對於司法事務官處理事件所為之終局處分，得向司法事務
    官提出異議。司法事務官認異議為無理由者，應送請法院裁
    定之。法院認該異議為有理由時，應為適當之裁定；認異議
    為無理由者，應以裁定駁回之。其立法理由併揭示法院受理
    上開第1項之異議時，應依各該事件之規定審理。次按支付
    命令之聲請，不合於民事訴訟法第508條至第511條之規定，
    或依聲請之意旨認債權人之請求為無理由者，法院應以裁定
    駁回之；就請求之一部不得發支付命令者，應僅就該部分之
    聲請駁回之。前項裁定，不得聲明不服。」，民事訴訟法第
    513條定有明文。又就司法事務官所為駁回支付命令之處分
    ，雖依民事訴訟法第240條之4規定，當事人得提起異議，該
    異議並由該司法事務官所屬一審法院獨任法官審理該異議事
    件，惟對於第一審所為之裁定，因民事訴訟法第513條第2項
    規定不得聲明不服（蓋債權人仍得更為支付命令之聲請或提
    起訴訟），自不得向第二審法院提起抗告（司法院98年3月6
    日秘台廳二字第0980006307號函參照）。另按聲請發支付命
    令，徵收裁判費新臺幣（下同）500元，民事訴訟法第77條
    之19但書第1款定有明文，此為聲請發支付命令必須具備之
    程式。是當事人聲請發支付命令時，如未繳納裁判費，即屬
    欠缺法定要件，法院應限期命其補正，逾期不補正，應以之
    聲請不合法，裁定駁回其聲請。而法院以未補正裁判費而裁
    定駁回支付命令之聲請者，雖不屬民事訴訟法第513條第1項
    規定之範圍，惟依同條第2項之規定，支付命令之聲請因不
    具備法定之聲請要件或其聲請為無理由而經法院裁定駁回者
    ，概不得聲明不服；本諸該意旨，聲請人因未補正裁判費而
    經法院以其欠缺程序上合法要件而駁回支付命令聲請之裁定
    ，亦應有民事訴訟法第513條第2項規定之適用，對於該裁定
    ，不得聲明不服。
四、查抗告人聲請發支付命令，未據繳納裁判費，經原法院司法
    事務官以109年9月22日109年度司促字第14228號裁定通知抗
    告人於7日內補繳系爭費用，該裁定已於同年月23日送達抗
    告人，此有上開裁定及送達證書在卷可稽（見司促卷第7、8
    頁），而抗告人逾期未為補正，依前揭說明，其聲請發支付
    命令，自非合法。準此，原法院司法事務官以抗告人請求不
    合法，駁回抗告人之發支付命令聲請（109年度司促字第142
    28號），經抗告人不服提出異議，亦經原法院裁定駁回（10
    9年度事聲字第92號），揆之前揭說明，抗告人對原裁定即
    不得聲明不服。從而，抗告人所提抗告，為不合法，應予駁
    回。
五、據上論結，本件抗告為不合法，爰裁定如主文。　　
中　　華　　民　　國　　110 　年　　4 　　月　　30　　日
                    民事第十六庭  
                        審判長法  官  朱耀平  
                              法  官  呂明坤
                              法  官  羅立德
正本係照原本作成。
不得再抗告。
中　　華　　民　　國　　110 　年　　5 　　月　　3 　　日
　　　　　　　　　　　　　    書記官  顧哲瑜